【裁判字號】    88,上易,1910
【裁判日期】    890314
【裁判案由】    侵占
【裁判全文】
臺灣高等法院臺南分院刑事判決            八十八年度上易字第一九一號    Ｇ
      上  訴  人
      即  被  告  丁  ○  ○
      選任辯護人  簡  承  佑
右上訴人因侵占案件，不服臺灣雲林地方法院八十八年度易字第四三六號中華民國八
十八年九月二十九日第一審判決（起訴案號：臺灣雲林地方法院檢察署八十七年度偵
字第四二四六號），提起上訴，本院判決如左：
      主      文
上訴駁回。
丁○○緩刑貳年。
      事      實
一、丁○○為懷傑國際貿易有限公司（下稱懷傑公司）之負責人，於民國八十五年一
    月間，在台北市○○路懷傑公司所在地受丙○○之託，代為保管及銷售丙○○銷
    往大陸地區被退貨之布匹一批約二萬四千六百十六碼，丁○○於受託後，即於同
    年月二十七日派遣其員工劉玉璽（嗣於八十七年二月一日死亡）至大陸地區福建
    省石獅市大華紡織區站提領該批布。詎丁○○竟意圖為自己不法所有，將該批布
    侵吞入己，由劉玉璽於八十五年五月間，先將其中之九千八百四十二點五碼出售
    （得款扣除旅費、運費後，折合新台幣約三十五萬八千一百八十八元，其餘之布
    處理情形不詳）後，未將販售所得貨款交與丙○○，在經丙○○再三催討下，始
    於八十五年八月五日簽發懷傑公司新台幣（下同）一百二十六萬七千二百八十一
    元之支票以為搪塞（含其欠丙○○之貨款九十萬九千零九十三元），惟支票屆期
    並未兌現，其於同年九月二十五日又另開相同金額之支票與丙○○，屆期後仍遭
    退票，丁○○並即匿居大陸避不處理。
二、案經丙○○訴請臺灣雲林地方法院檢察署檢察官偵查起訴。
      理      由
一、訊據上訴人即被告丁○○固不否認其明知劉玉璽有於上述時、地，接管丙○○之
    布匹，且其後確有開立上述金額之支票與丙○○等情，惟其矢口否認右揭犯行，
    辯稱：伊並未受告訴人之委託代其處理系爭布匹，告訴人係委託劉玉璽，與伊無
    關，況告訴人於起訴之初，均指其布係託劉玉璽寄賣，伊因欠劉玉璽七十萬元，
    始代劉玉璽償還賣布之所得，並無侵占可言云云。惟查：
（一）被告右揭侵占事實，業據告訴人丙○○指訴歷歷，核與證人張秀華結證之情節
      大致相符，復有被告簽發之支票、劉玉璽簽名之提貨單各一紙在卷可供參佐。
（二）被告雖否認有受丙○○委託代為處理系爭布匹之事實，然其又自承簽發卷附之
      支票與告訴人，係為給付劉玉璽賣布之貨款，僅辯以其因與劉玉璽有債務關係
      ，始代劉玉璽償還貨款云云，然被告於偵查中，卻隻字未提開立卷附之支票有
      代劉玉璽給付貨款之意（見台灣士林地方法院檢察署八十七年度偵續字第一一
      六號卷），後於原審初訊時，亦未提及代劉玉璽償還貨款之情（見八十八年八
      月六日、二十四日筆錄），則其後為何突然憶起與劉玉璽間有七十萬元之債務
      關係，且其係代劉玉璽償還該筆貨款，已值可疑。又其將該筆貨款與其所欠告
      訴人之貨款共同開立一張支票與告訴人之做法，亦與常情有悖。而被告固提出
      懷傑公司之傳票及匯款條以證其有欠劉玉璽七十萬元之情，然此均係被告單方
      之說詞，尚不足據以推論其背後之原因關係，況據被告所提之傳票所示，僅有
      懷傑向劉玉璽暫貸四十萬元之記載（另三十萬元據被告所述係向劉玉璽之同學
      游志祥所借），與被告所述七十萬元借款之詞，已有未符。縱其與劉玉璽間確
      有七十萬元之借貸關係，且據被告所述，劉玉璽賣布之貨款為三十五萬八千一
      百八十八元，然劉玉璽其人已死，已無從查證其究有無請被告代其給付貨款與
      告訴人，是被告此之所辯，自難採信。
（三）被告另辯以告訴人於起訴之初，均指稱其係將布委請劉玉璽處理云云，就此，
      告訴人固不否認其確有如此指陳，然其復補稱：劉玉璽係受雇於被告，伊係委
      被告代其處理該批布，而被告再令劉玉璽去提貨處理，被告事後有向伊申請運
      費、旅費等語，並舉劉玉璽以懷傑公司發與其公司之傳真為證。被告雖否認有
      雇用劉玉璽之情，並稱劉玉璽在大陸地區係用貴友公司名義對外招攬生意云云
      ，然據劉玉璽之父劉耀文於八十六年八月七日偵查中所述，劉玉璽確係受雇於
      被告（見台灣士林地方法院檢察署八十六年度偵字第七０五八號卷第二十一頁
      ），本院為求慎重，遂囑託臺灣士林地方法院訊問劉耀文，據劉耀文陳稱：被
      告係劉玉璽在台北市○○路台灣的公司的老闆，大約自八十四年間開始受雇，
      一直到死亡前都替被告工作，伊在台灣士林地方法院檢察署作證時，劉玉璽還
      替被告工作，劉玉璽大概在八十六年底八十七年初離開被告的公司云云。有筆
      錄附本院卷可稽。而告訴人亦指稱懷傑公司在大陸地區係以「貴友」之名營運
      ，並舉被告交與其之名片及懷傑公司所發之五紙傳真為憑，觀諸懷傑公司員工
      廖志強（小廖）等人發與告訴人公司之五紙傳真所示，其等雖用懷傑公司之信
      紙，但於簽名處均另加上「貴友」二字，而被告所交與告訴人之名片正面，亦
      註明懷傑及貴友公司之名，背面之英文名稱則僅用貴友之譯名，而被告均不否
      認該等名片及傳真之真正，則所謂懷傑及貴友，均應係被告對外營業所掛之名
      ，而依此再與劉玉璽所簽之提貨單相核，劉玉璽於提貨單上簽名處前明載「貴
      友」二字，實非無端，其用以表明受雇於被告之意，彰然若揭，足見被告否認
      僱用所辯，乃卸責之詞，洵無可採。
（四）被告又辯稱：告訴人於八十五年一月間係委請劉玉璽幫其出售系爭布匹，並將
      布匹交與劉玉璽收受，此有劉玉璽所出示之福建省石獅市大華紡織站退貨交貨
      單影本一件附卷可稽，告訴人以有宏實業有限公司名義發給懷傑公司之翁小姐
      之收款單，其上亦記載有「煩請您幫忙問陳總（丁○○）寄小劉（劉玉璽）賣
      之襯衫料，扣運費旅費剩三五八一八八元，不知您是否有問陳總，是由懷傑付
      款抑是小劉付款。」此有前揭有宏公司之收款單一件附卷可稽云云。然查劉玉
      璽係被告之員工，其受被告之指示至大陸地區福建省石獅市大華紡織區站提領
      該批布並出售，而劉玉璽所出示福建省石獅市大華紡織站退貨交貨單影本係表
      示其確有至大陸提貨，益證被告持有告訴人之布匹。至於以有宏實業有限公司
      名義發給懷傑公司之翁小姐之收款單，係告訴人之妻張秀華所寫所發，業據張
      秀華於原審證述屬實。劉玉璽既受被告之指示至大陸提貨並出售布匹，張秀華
      認劉玉璽出面代為出售布匹，故於收款單上寫「寄小劉賣之襯衫料」，而不直
      接寫「寄陳總或丁○○賣之襯衫料」，並非全然無因，被告尚不能因此即可置
      身事外，而謂本件與伊無關。況收款單上已寫明賣布款扣運費旅費所剩三五八
      一八八元「是由懷傑付款抑是小劉付款」，若告訴人僅委請劉玉璽幫其出售系
      爭布匹，而與被告無涉，何至於要由被告經營之懷傑公司付款？更何況被告確
      簽發其懷傑公司之支票以支付該筆貨款，若如被告所辯劉玉璽非其員工且未指
      示劉玉璽赴大陸處理賣布事宜，被告何必多管閒事而自付貨款？益證告訴人所
      指委託懷傑公司售布，被告持有布匹並指示劉玉璽至大陸處理一節，應屬可信
      。
（五）被告另稱：告訴人於八十五年一月間委請劉玉璽出賣前揭布匹時，貴友公司或
      被告等早已與劉玉璽無關，嗣劉玉璽前往大陸作生意，並在浙江省紹興柯橋附
      近未經貴友公司同意，即私自以貴友公司名義組織了一批人手，幫忙劉玉璽賣
      布，且劉玉璽及其員工王美亞及王兵當時並非香港宏和精密紡織股份公司（下
      簡稱宏和公司）廣州辦事處之員工，而為代賣他人公司貨品之便，亦均以宏和
      或其他公司名義對外銷售布匹，是以不能因劉玉璽以懷傑公司信紙並署貴友名
      義傳真與告訴人或告訴人之有宏公司，即認劉玉璽係受被告之懷傑公司或貴友
      公司之聘僱接受告訴人之委託代賣布匹云云。查劉玉璽以懷傑公司信紙並署貴
      友名義傳真與告訴人或告訴人之有宏公司，固不能僅以此項證據即謂劉玉璽係
      受被告之懷傑公司至大陸代賣布匹，唯除此之外，尚有告訴人丙○○之指訴、
      證人張秀華與劉耀文之證言、被告簽發之支票、劉玉璽簽名之提貨單等證據可
      佐，堪認劉玉璽係被告之員工，被告受告訴人之託賣布，被告指示劉玉璽至大
      陸處理。又被告之妻甲○○於本院調查時雖證稱：劉玉璽非香港宏和公司員工
      ，卻利用宏和公司名義做生意云云；被告另提出劉玉璽、王美亞印有宏和精密
      紡織股份公司之名片及王兵、王美亞以有宏公司信紙所寫之文件。縱然屬實，
      亦不能以彼類此，而謂劉玉璽以被告之懷傑公司信紙傳真與告訴人之有宏公司
      ，與被告毫無關係。故劉玉璽是否另在浙江省紹興柯橋附近未經貴友公司同意
      ，即私自以貴友公司名義組織了一批人手幫其賣布，亦不能否定被告侵占告訴
      人布匹之事實。
（六）被告提出懷傑公司之轉帳傳票、現金收入傳票各一件，主張懷傑公司積壓貨品
      太多，為了週轉考量，被告於八十五年五月三十一日及同年六月十三日分兩次
      向劉玉璽借款四十萬元及三十萬元一節，縱有其事，亦與本件無涉。至於貴友
      公司負責人陳昌盛於原審證稱：劉玉璽是貴友公司的職員，貴友公司於八十四
      年八月就停業，伊知道被告的布有委託劉玉璽在賣，但劉玉璽不是被告的職員
      等語。其中貴友公司何時停業，自與本件無關，而所謂劉玉璽不是被告的職員
      一節則與事實不符，故陳昌盛之證言不足為被告有利之論據。另證人乙○○於
      本院調查時證稱：伊與告訴人及被告均是大利織布廠之股東，被告在大利織布
      廠之薪資全由告訴人領走以清償債務等語，僅能證明被告有欠告訴人債務並陸
      續清償而已，要難資為認定被告無罪之佐證。
    綜上所述，足見被告所辯，係卸責之詞，洵無可取，被告侵占犯行堪予認定，應
    依法論科。
二、核被告所為，係犯刑法第三百三十五條第一項之侵占罪。
三、原審依審理結果，適用刑法第三百三十五條第一項、罰金罰鍰提高標準條例第一
    條前段，於審酌被告犯罪之動機、目的、手段，其未有犯罪記錄，品行尚稱良好
    ，但其身為公司負責人，智識程度不低，竟趁代告訴人賣布匹之便，將布匹侵占
    入己，並利用兩岸交流不便之弱點，遁跡大陸等情，量處被告有期徒刑六月，其
    認事用法，核無違誤。上訴意旨，仍執陳詞，否認犯罪，任意指摘原判決不當，
    為無理由，應予駁回。末查被告素行良好，未曾受有期徒刑以上刑之宣告，此有
    本院被告全國刑案紀錄表一紙附卷可憑，且已與告訴人和解，賠償其損害，有協
    議書一份在卷可稽，並為告訴人所是認。被告經此教訓，自當知所警惕，而無再
    犯之虞，本院認上開有期徒刑之宣告，已足策其自新，所處之刑以暫不執行為適
    當，爰併予宣告緩刑二年。
據上論斷，應依刑事訴訟法第三百六十八條、刑法第七十四條第一款，判決如主文。
本案經檢察官羅清溪到庭執行職務。
中    華    民    國      八十九      年      三      月      十四      日
                                  臺灣高等法院臺南分院刑事第六庭
                                      審判長法官  林    金    村
                                            法官  黃    壽    燕
                                            法官  顏    基    典
右正本證明與原本無異。
不得上訴。
                                      法院書記官  吳    霖    潾
中    華    民    國      八十九      年      三      月     十五       日
附錄：本判決論罪科刑條文
刑法第三百三十五條：意圖為自己或第三人不法之所有，而侵占自己持有他人之物者
                    ，處五年以下有期徒刑、拘役或科或併科一千元以下罰金。
                    前項之未遂犯罰之。


司法院資訊處製作；財團法人民間司法改革基金會備份。
